【裁判字號】    97,消債更,1330
【裁判日期】    980107
【裁判案由】    更生事件
【裁判全文】
臺灣臺南地方法院民事裁定          97年度消債更字第1330號
債  務  人  甲○○○○○○
上列當事人聲請消費者債務清理事件，本院裁定如下：
    主  文
債務人甲○○○○○○自民國九十八年一月七日十七時起開始更
生程序。
    理  由
一、按債務人不能清償債務或有不能清償之虞，且無擔保或無優
    先權之債務總額未逾新臺幣（下同）1200萬元者，於法院裁
    定開始清算程序或宣告破產前，得向法院聲請更生。法院開
    始更生程序之裁定，應載明其年、月、日、時，並即時發生
    效力，消費者債務清理條例第3條、第42條第1項、第45條第
    1項定有明文。
二、本件債務人主張：債務人現從事外燴果汁之工作，平均每月
    營業淨收入約32,794元，負債總額為3,579,023元，其中無
    擔保或無優先權之債務共計1,429,023元，名下僅有現值826
    ,577 元之不動產及汽車2輛，負債顯然超過資產甚多。債務
    人雖曾依照中華民國銀行公會會員辦理消費金融案件無擔保
    債務協商機制與各債權銀行成立協商，約定自民國95年6月
    起，分120期，按月於每月10日支付13,743元，至全部清償
    為止。債務人於93年間經營小紅帽果汁店，因經營不善於96
    年轉讓於第三人。債務人之父母親現每月領有敬老津貼3,00
    0元，僅育有債務人一名子女，並無工作收入。債務人收入
    僅有32,794元，扣除債務人與債務人父母之生活費用，每月
    尚須繳納房屋貸款約14,000元，實無法繳納協商金額。債務
    人雖從事營業，然每月平均營業額未超過20萬元，復未經法
    院裁定開始清算程序或宣告破產，爰向本院聲請更生等語。
三、債務人主張其現平均每月營業淨收入約32,794元，負債總額
    為3,579,023元，其中無擔保或無優先權之債務共計1,429,0
    2 3元，名下僅有現值826,577元之不動產及汽車2輛。債務
    人雖曾依照中華民國銀行公會會員辦理消費金融案件無擔保
    債務協商機制與各債權銀行成立協商，約定自95年6月起，
    分120期，按月於每月10日支付13,743元，至全部清償為止
    。債務人雖從事營業，然每月平均營業額未超過20萬元之事
    實，業據提出債權人清冊、財產及收入狀況說明書、戶籍謄
    本、財政部台灣省南區國稅局95年、96年度綜合所得稅各類
    所得資料清單、財政部台灣省南區國稅局財產歸屬資料清單
    、財團法人金融聯合徵信中心當事人查詢個人資料（信用報
    告）、中國信託存款存摺內頁影本、營業收支表為證，堪認
    債務人確已達不能清償債務或有不能清償之虞之程度。
四、按債務人對於金融機構因消費借貸、自用住宅借款、信用卡
    或現金卡契約而負債務，在聲請更生或清算前，應提出債權
    人清冊，以書面向最大債權金融機構請求協商債務清償方案
    ，並表明共同協商之意旨。債務人與金融機構協商成立者，
    不得聲請更生或清算。但因不可歸責於己之事由，致履行顯
    有重大困難者，不在此限，消費者債務清理條例第151條第1
    、5項定有明文。債務人雖曾於消費者債務清理條例施行前
    ，與各債權銀行就無擔保債務成立協商，約定每月償還13,7
    43元，共分120期，然債務人每月收入約32,794元，而台灣
    省97年每月每人最低生活費係9,829元，有內政部歷年最低
    生活費一覽表1份在卷可稽，債務人每月所領之薪資扣除其
    最低生活費9,829元、支付其父母親之扶養費及房貸支出14,
    000元後，已不足支付其之前與各債權銀行就無擔保債務成
    立協商所約定每月應償還之13,743元。債務人主張有不可歸
    責於己之事由，致履行上開協議顯有重大困難，堪予採信。
五、綜上所述，債務人雖從事營業，然每月平均營業額未超過20
    萬元，其已達不能清償債務或有不能清償之虞之程度，其中
    無擔保或無優先權之債務，在1200萬元以下，之前雖與各債
    權銀行達成協議，但因不可歸責於己之事由，致履行上開協
    議顯有重大困難，且未經法院裁定開始清算程序或宣告破產
    ，又查無消費者債務清理條例第6條第3項、第8條或第46條
    各款所定駁回更生聲請之事由存在，則債務人聲請更生，應
    屬有據，爰裁定如主文。
中    華    民    國    98    年    1     月    7     日
              民事第一庭    法      官  蘇正賢
上為正本係照原本作成
本件不得抗告
本裁定已於98年1月7日17時公告。
中    華    民    國    98    年    1     月    7     日
                            書  記  官  陳美萍


司法院資訊處製作；財團法人民間司法改革基金會備份。
